臺灣苗栗地方法院民事裁定
                                      110年度事聲字第6號
異  議  人  黃清秀  


相  對  人  長鑫資產管理股份有限公司

法定代理人  潘代鼎  
上列當事人間支付命令事件，異議人對於本院司法事務官於民國
110年3月18日所為110年度司促字第360號民事裁定聲明異議，本
院裁定如下：
    主  文
原處分廢棄。
    理  由
一、按當事人對於司法事務官處理事件所為之終局處分，得於處
    分送達後10日之不變期間內，以書狀向司法事務官提出異議
    。但支付命令經異議者，除有第518條所定或其他不合法之
    情形，由司法事務官駁回外，仍適用第519條規定。司法事
    務官認前項異議有理由時，應另為適當之處分；認異議為無
    理由者，應送請法院裁定之。法院認第1項之異議為有理由
    時，應為適當之裁定；認異議為無理由者，應以裁定駁回之
    。民事訴訟法第240條之4第1項、第2項、第3項分別定有明
    文。查本件異議人於民國110年3月25日就本院司法事務官於
    110年3月18日以異議人於110年3月12日始聲明異議，顯逾法
    定不變期間為由，以110年度司促字第360號裁定駁回其聲明
    異議之終局處分（依民事訴訟法第240條之2條第1項規定以
    「裁定」名稱為之）聲明異議，是本院自應依法就司法事務
    官所為之裁定，審究異議人之異議有無理由，合先說明。
二、異議意旨略以：本院110年度司促字第360號支付命令（下稱
    系爭支付命令），送達至異議人之戶籍地址即苗栗縣○○鎮○○
    000號（下稱系爭戶籍址），並於110年1月29日寄存送達於
    苗栗縣警察局竹南分局大山派出所（下稱大山派出所），惟
    異議人久未居住於系爭戶籍址，實際與其兒子共同居住於新
    北市○○區○○路0段000巷0○0號4樓（下稱系爭居住址），系爭
    支付命令並未合法送達。又異議人於110年3月10日實際收受
    系爭支付命令，並於法定期間內提起異議，依民事訴訟法第
    519條規定，系爭支付命令應失其效力，原裁定駁回異議人
    之異議於法未合，爰依法聲明異議，請求廢棄原裁定等語。
三、按債務人對於支付命令之全部或一部，得於送達後20日之不
    變期間內，不附理由向發命令之法院提出異議；債務人於支
    付命令送達後，逾20日之不變期間，始提出異議者，法院應
    以裁定駁回之。民事訴訟法第516條第1項、第518條定有明
    文。次按民事訴訟法第138條所規定之寄存送達，限於不能
    依同法第136條及第137條規定行送達者，始得為之，設其送
    達之處所，雖原為應受送達人之住居所、事務所或營業所而
    實際上已變更者，該原住居所、事務所或營業所，即非應為
    送達之處所，自不得於該原處所為寄存送達。其次，民法第
    20條第1項規定，依一定事實，足認以久住之意思，住於一
    定之地域者，即為設定其住所於該地。顯見我國民法關於住
    所之設定，兼採主觀主義及客觀主義之精神，必須主觀上有
    久住一定地域之意思，客觀上有住於一定地域之事實，該一
    定之地域始為住所，故住所並不以登記為要件，戶籍登記之
    處所固得資為推定住所之依據，惟倘有客觀之事證，足認當
    事人已久無居住該原登記戶籍之地域，並已變更意思以其他
    地域為住所者，即不得僅憑原戶籍登記之資料，一律解為其
    住所。
四、經查：
　㈠本件相對人以異議人積欠信用卡款項新臺幣4萬5,216元，向
    本院聲請核發支付命令，經本院司法事務官以110年度司促
    字第360號支付命令准予核發，該支付命令於110年1月29日
    寄存送達大山派出所。異議人於110年3月12日聲明異議，經
    本院司法事務官以已逾20日不變期間為由裁定駁回，該裁定
    於110年3月25日寄存送達大山派出所，有送達證書、聲明異
    議狀上之本院收文章戳在卷可考（見司促卷第25、41頁，本
    院卷第13頁）。惟戶籍登記僅有推定為異議人住所地之效力
    ，實際上異議人應受送達處所為何，仍應依主、客觀之事證
    為斷。
　㈡異議人主張其久未居住於系爭戶籍址，業據其提出系爭居住
    址之房屋租賃書1份為證（見本院卷第21至27頁），復經本
    院職權查詢異議人於105年、107年申請用話之行動電話帳單
    寄送地址確為系爭居住址，有本院行動電話查詢資料1份在
    卷可憑（見本院卷第59、61頁）；而異議人於95年間之信用
    卡帳單寄送地址，已非系爭戶籍址，亦有安泰商業銀行股份
    有限公司法務執行部110年6月8日安法執發字第1107000065
    號函在卷可考（見本院卷第47頁），再參諸苗栗縣警察局竹
    南分局派警至系爭戶籍址無人回應，亦無異議人電話，異議
    人未領取110年3月25日之司法文書等語，亦有該局函附之員
    警職務報告附卷可稽（見本院卷第51至54頁），可見異議人
    主張其久未居住於系爭戶籍址之情，應堪採信。
　㈢綜上，異議人客觀上既無居住於系爭戶籍址之事實，難認系
    爭戶籍址為其住所，則本件支付命令仍對系爭戶籍址送達，
    即不生送達之效力。本院司法事務官依原卷現有證據資料，
    固無從認定系爭戶籍址已非異議人之住所，然其未及審酌上
    開新事證而駁回異議人之聲明異議，容有未洽。聲明異議意
    旨指摘原裁定不當，求予廢棄，為有理由，應由本院將原裁
    定廢棄，另由本院司法事務官更為適當之處理。
五、據上論結，本件聲明異議為有理由，依民事訴訟法第240條
    之4第3項前段，裁定如主文。
中　　華　　民　　國　　110 　年　　8 　　月　　19　　日
                  民事第二庭  法　官　顏碩瑋
以上正本係照原本作成。　　　　　　　　　
如不服本裁定應於送達後10日內向本院提出抗告狀（須附繕本）
，並繳納抗告費新臺幣1,000元。　　　　　　　　　
 　　　　                     書記官  陳慧玲
中　　華　　民　　國　　110 　年　　8 　　月　　19　　日